臺灣臺中地方法院刑事判決　　　　　　　　　　　　　九十三年度易字第三八九號
　　公　訴　人　臺灣臺中地方法院檢察署檢察官
　　被　　　告　戊○○
　　　　　　　　己○○
右列被告因毀損案件，經檢察官提起公訴（九十二年度偵字第二一二九三號、第二二
三八七號），本院判決如左：
    主  文
戊○○共同損壞他人之機車電源線，足以生損害於他人，累犯，處拘役肆拾日，如易
科罰金，以參佰元折算壹日。
己○○共同損壞他人之機車電源線，足以生損害於他人，處拘役貳拾日，如易科罰金
，以參佰元折算壹日。
    事  實
一、戊○○前於民國八十七年間因妨害自由案件，經本院臺中簡易庭於八十七年十一
    月十八日以八十七年度中簡字第二四二一號判決判處有期徒刑三月，於八十七年
    十二月十二日確定，嗣於八十八年一月十五日易科罰金執行完畢。詎猶不知悔改
    ，緣戊○○與丙○○間前因傷害案件經本院九十二年度中簡上字第一０一號判決
    判處拘役四十日確定，並經丙○○提起刑事附帶民事訴訟即本院九十二年度附民
    字第一九四號請求損害賠償事件，經裁定移送本院民事庭後以本院九十二年度訴
    字第一八六六號民事損害賠償事件進行審理。嗣於九十二年八月十五日十一時十
    五分許，戊○○與丙○○因上開損害賠償事件到庭應訊完畢退庭後，戊○○行至
    法院外欲乘機車離開之際，在臺中市○區○○路九十一號本院前之自由路旁人行
    道上，見丙○○所有之車牌號碼ＹＢＡ—０８５號機車停放於該處，因與丙○○
    前開訟爭而心生不滿，竟與陪同前來之胞弟己○○，共同基於損壞他人之物之犯
    意聯絡，由戊○○下手拔除丙○○所有停放於前揭處所車牌號碼ＹＢＡ—０８５
    號機車之電源線，將之丟棄於人行道附近，己○○則左右觀望在旁把風，拔除電
    源線後致該機車無法發動，足生損害於丙○○，嗣由己○○騎乘機車搭載戊○○
    離去。
二、案經丙○○訴由臺中市警察局第一分局報請臺灣臺中地方法院檢察署檢察官偵查
    起訴。
    理  由
一、訊據被告戊○○、己○○固均供承有於前揭時、地，前往本院出庭應本院九十二
    年度訴字第一八六六號民事損害賠償事件庭訊之事實，惟均矢口否認有何右開毀
    損犯行，均辯稱：其等當天與告訴人丙○○是同時開庭且同進同出，下庭後根本
    沒有時間去拔告訴人機車之電源線云云，被告戊○○並辯稱：卷附之機車照片是
    否告訴人自己所為伊不清楚，為何只有證人甲○○看到，還不把伊抓起來云云，
    被告己○○復辯稱：伊覺得證人甲○○與告訴人串供云云。經查：
（一）前揭毀損事實，業經告訴人於警詢及偵查中指訴綦詳（見偵字第二一二九三號
      卷第七、十七、十八頁訊問筆錄），並有告訴人機車照片二張（見偵字第二一
      二九三號卷第十頁）及本院調閱本院九十二年度訴字第一八六六號、九十二年
      度附民字第一九四號卷宗附卷可參。證人即在場目擊者甲○○於九十二年八月
      十五日十三時至十四時止警詢時證稱：「（問：你是因何事而來本所製作訪談
      筆錄？）因我現場目擊重機車ＹＢＡ—０８５號遭毀損，所以至派出所報案接
      受訊問製作筆錄；（問：於何時？何地？遭何人破壞？其特徵為何？）於九十
      二年八月十五日十一時四十五分許，於臺中市○區○○路一段臺中地方法院前
      ，我不知道是何人，前者特徵為：約一七五公分、穿藍色五分牛仔褲、上衣我
      不記得為何、穿拖鞋、長捲髮、體壯瘦黑。後者較年輕，約十八歲左右、約一
      六０公分、左手小臂有一圓形刺青、白短袖上衣、褲子不詳、體瘦膚較前者白
      ；（問：你與他兩人是否認識？有無財務糾紛或仇恨？當時情形為何？請詳述
      ）均不認識。均沒有。前者動手伸進重機車ＹＢＡ—０８５號車內，並有拔斷
      電線的動作，後隨即由車內取出一條電線丟在機車旁的人行道上，後者在場觀
      看助陣，沒有動作。兩人共騎一部藍色山葉重機車離開，車號不詳」等語，並
      經警提示被告戊○○口卡指認係動手毀損之人無訛（見偵字第二一二九三號卷
      第八頁筆錄、第九頁口卡片）；並於偵查中結證稱：「（問：九十二年八月十
      五日當日有無目睹停放在法院門口的機車被破壞？）有，因為我老闆高年豐要
      來法院，我在法院門口等，告訴人丙○○我不認識，我看到一部紅色一二五機
      車好像右後側被拔下一個東西，那個人是手伸進去，現場有二個人，東西被拔
      掉後就往路邊丟，是邊走邊丟，我就過去看是什麼東西，發現是一條電線，車
      主出來時我還在場，但車主發不動，我就過去告訴她說有人拔妳的機車，請她
      找機車行的人來修，後來車主有報案，是警方請我過去說明；（問：破壞機車
      的人的特徵是否還記得？）一七０公分以上，皮膚黝黑，不胖但壯壯的，穿深
      藍色的褲子，拔的人是穿鞋子，在旁邊的人士穿拖鞋，離開的時候是騎一部山
      葉機車，是二人一起搭乘，有一個人左手臂有一個圓形刺青」等語（見偵字第
      二一二九三號卷第三一、三二頁訊問筆錄）；復於本院審理中到庭結證稱：「
      （問：九十二年八月十五日上午你是否有到臺中地院？）有。我送老闆來開庭
      ，我是司機。在法院停巴士處門口外側的行人道上；（問：（提示九十二年偵
      字第二一二九三號偵查卷第十頁紅色機車照片二張）當時你是否有看到照片上
      的機車電源線被拔除？）有；（問：有無看到任何人將該機車電源線拔除？）
      有。是被告戊○○（經當庭指認）因為他拔完後有瞪著我看，我有看得很清楚
      ，戊○○在拔電線的時候另一個站在戊○○旁邊。因為背對著我所以我沒有看
      得很清楚，不過他的左小臂有刺青，當時他是穿著短袖；（問：你跟被告二人
      以前認識嗎？）不認識；（問：有沒有跟他們發生過爭執？）沒有；（問：是
      否認識告訴人？）不認識；（問：跟告訴人有沒有任何的糾紛怨隙或情分？）
      沒有；（問：九十二年八月十五日目睹本案時大概上午何時？）十一點左右。
      確實時間不記得；（問：你在警訊中所言發生時間是十一點四十五分到底何時
      才正確？）在警訊中所言的十一點四十五分是告訴人的報案時間，犯案時間在
      之前大約二十分鐘至三十分鐘；（問：你看到拔電源線的人到底是穿拖鞋或是
      非穿著拖鞋？）動手拔的人非穿著拖鞋，至於另一人是否穿拖鞋者我現在記不
      清楚；（問：動手拔電源線者大約花多少時間？）很快，手伸進去拔線頭拔起
      來再用力一扯就拔斷了。離開該機車約二、三步的時候就用右手把電源線丟在
      路邊；（問：非穿著拖鞋者在拔電源線的人在拔電源時，左手臂有刺青的在旁
      邊作什麼事？）站在離機車約二、三步的距離。而且臉是對著機車，他有看到
      拔電源線這一幕；（問：左手臂刺青者再看拔電源線時有無四處張望？）有；
      （問：你當時是坐在車裡面或站在行人道上面？）站在行人道上，視線完全沒
      有被阻擋住；（問：你站在那邊你開始站的時候這機車是否就停在那邊？）是
      的；（問：拔電源線當時你是否知道車主為誰？）不知道；（問：你本身是有
      執行公權力之警務人員？）不是，一般人；（問：當時你有沒有出聲制止？）
      沒有；（問：當時你知否拔電源線的人與機車關係為何？）不知道；（問：拔
      電源線的人及有刺青的人他們離開後是騎何機車？）是共騎一部藍色ＹＡＭＡ
      ＨＡ山葉機車。左手臂有刺青的人騎機車，拔電源線的人被載。該機車號碼我
      未記起；（問：他們騎何方向離去？）面對法院大門，他們是往右騎自由路的
      方向離去；（問：九十二年八月十五日下午一點在一分局西區派出所製作筆錄
      時那時拔電源線跟刺青的人是否有在派出所？）沒有；（問：你在警訊中所言
      是憑你目擊記憶所講的？）是的；（問：騎機車的告訴人有沒給你拔電源線或
      有關被告身高、長相等任何資訊？）沒有；（問：當時被告等騎的機車是哪一
      類型？）是寬輪胎像速克達機車壹佰ＣＣ那型；（問：你剛才說站在旁邊那人
      背對著你，為何知道他左手臂上有刺青？是何種形狀的刺青？）在他騎摩托車
      要離開的時候，他手臂上有露出刺青，我有看到。他是穿著白色的上衣，手臂
      有露出，至於是長袖或短袖我不太記得。因為有點距離只看到是藍色的看不清
      是何形狀」等語（見本院九十三年四月一日審判筆錄），經核證人甲○○先後
      對於其當場目擊情形之證述大致相符，其自目睹案發經過二個鐘頭後隨即接受
      警方詢問並製作上開筆錄，製作筆錄時被告等並未在場，遲至偵查及本院審理
      中當庭明確指認被告二人無訛，其中關於涉案被告之人數、被告二人之身高、
      穿著、髮型、體格、膚色、被告己○○左手小臂刺青等特徵，復均核與被告二
      人之身體特徵大致相符，且有被告等於偵查中及本院審理中拍攝之照片各三張
      附卷可稽，又證人甲○○證述被告等離開法院時所騎乘機車之顏色、廠牌等細
      節，亦核與被告等供承之被告己○○當日所騎乘之藍色山葉牌機車一節一致（
      見偵字第二一二九三號卷第一八、三一頁訊問筆錄），參以證人甲○○證稱其
      並不認識告訴人及被告二人，與渠等均無仇隙或其他糾紛，其與告訴人間復無
      其他利害關係等語，證人甲○○與被告等及告訴人間亦無親屬關係，證人甲○○毋需甘冒偽證刑責之風險，針對告訴人或被告等一方故為不利被告二人之虛
      偽陳述之必要，足認證人甲○○前開證述具有高度之憑信性，被告己○○空言
      辯稱伊覺得證人甲○○與告訴人串供云云，不足採信。
（二）按現行犯，雖不問何人得逕行逮捕之，刑事訴訟法第八十八條第一項定有明文
      ，然此規定僅係任意規定，並非強制規定，證人甲○○亦非執行公權力之警察
      人員，證人甲○○自有選擇是否當場逕行逮捕被告二人之權利，法律上並無要
      求證人甲○○需甘冒逮捕行為可能導致之肢體衝突風險自行為之，證人甲○○
      未當場實施逮捕行為，並無解於被告等刑事犯罪之成立，被告戊○○辯稱為何
      只有證人甲○○看到，還不把伊抓起來云云，復無足採。又證人甲○○明確指
      證被告戊○○拔除電源線一節已如上述，並非告訴人自行為之，告訴人斷無損
      壞自己機車，妨礙自己交通便利性且需花費金錢時間修繕機車之理，被告戊○○空言辯稱卷附之機車照片是否告訴人自己所為伊不清楚云云，亦無足採。再
      者，告訴人與被告戊○○於上開民事損害賠償事件中係對立之二造當事人，被
      告戊○○於上開民事損害賠償事件九十二年八月十五日言詞辯論期日庭訊時，
      仍否認另案傷害告訴人犯行，指摘該案判決錯誤等語（見本院九十二年度訴字
      第一八六六號卷第一四頁言詞辯論筆錄），其與告訴人間糾紛尚未見止息，何
      能期待告訴人與被告等於庭訊完畢後同時走出法庭並偕同一起走至停放機車處
      而無爭執之虞？且依證人甲○○上開證述，其當場目擊被告戊○○拔除電源線
      經過時，並未目擊告訴人在場，而係拔除電源線後之後始到場，苟告訴人當時
      亦同被告等人在場，以上揭庭訊情形甫畢之際，豈可忍受被告戊○○當面拔除
      其機車之電源線而不與被告等再起爭執？證人即被告戊○○受僱之永鉅機車行
      負責人丁○○雖結證稱：被告戊○○於九十二年八月十五日當天快中午時才來
      上班等語（見本院九十三年四月一日審判筆錄第四頁），然被告戊○○係於九
      十二年八月十五日十時三十分許出庭應訊，有前揭言詞辯論筆錄可稽，證人甲○○證述係於同日上午十一時十五分許目擊被告戊○○拔除告訴人機車電源線
      ，證人丁○○復證稱：自本院騎機車至其所經營位於臺中市○○路四一九號之
      機車行，耗時需約十分鐘許等語，前後推算被告戊○○自退庭後至回到機車行
      上班期間，並非急促緊湊行之，容認有充裕且合理之時間為上開犯行，被告等
      辯稱其等與告訴人同時開庭同進同出，下庭後根本沒有時間去拔告訴人機車之
      電源線云云，委無足採。
（三）參以被告戊○○自承於證人丁○○經營之永鉅機車行擔任學徒一年多一節，並
      經證人丁○○結證稱：「（問：九十二年八月十五日本件案發當天被告戊○○
      在你那邊當學徒多久？）一年多；（問：那時候是學徒或是師傅？）半學徒半
      師傅。已經有相當的程度；（問：（提示九十二年偵字第二一二九三號偵查卷
      第十頁紅色機車照片）你本身有沒有拔過像照片所示之電源線？）我有修理過
      像照片上所示的電源線，如果這電源線沒有接觸機車沒有辦法發動。該照片上
      的電源線已經被拔斷了；（問：像戊○○這樣半學徒半師傅要拔多久？）如果
      有器具一剪就斷了。插頭部分一拔就起來」等語在卷，徵諸告訴人機車損壞方
      式，衡情應係由具有機車相關機械原理及修理知識之人所為，以被告戊○○所
      具上述相當之機車學徒經歷之背景而言亦屬吻合。
（四）又證人甲○○復證稱：當時左手小臂刺青者（即被告己○○）站在離機車約二
      、三步的距離，而且臉是對著機車，其有看到拔電源線這一幕，在看拔電源線
      時並有四處張望，之後由其騎車搭載被告戊○○離去法院等語，被告等供承渠
      等係兄弟關係，當日偕同前往法院等情，被告己○○既在場見聞其事，並左右
      張望四周，應係擔心遭人發現而為被告戊○○把風行為，且其陪同被告戊○○
      到院出庭，主觀上亦知悉被告戊○○與告訴人間之有所訟爭，足認被告己○○
      與被告戊○○就本件犯行有行為分擔及犯意聯絡甚明。
    綜上，被告等前開所辯，顯均係事後飾詞卸責之詞，不足採信。本件事證明確，
    被告等犯行堪以認定。
二、核被告等所為，均係犯刑法第三百五十四條之毀損罪。按刑法第二十八條規定之
    共同正犯，係指共同實施犯罪行為之人，在共同意思範圍內，各自分擔犯罪行為
    之一部，相互利用他人之行為，以達其犯罪之目的，其成立不以全體均行參與實
    施構成要件之行為為要件，以自己共同犯罪之意思，參與犯罪構成要件之行為者
    ，固為共同正犯，而以自己共同犯罪之意思，參與犯罪構成要件以外之行為，或
    以自己共同犯罪之意思，事前同謀，而由其中一部分人實行犯罪之行為者，亦均
    認為共同正犯，使之對於全部行為所發生之結果，負其責任。查被告己○○雖未
    下手實施毀損行為，然其與被告戊○○之犯罪意思聯絡範圍，原即係由被告戊○○下手毀損告訴人所有之機車，其在旁把風四處張望，再由被告己○○騎車搭載
    被告戊○○離開現場，是仍係以自己共同犯罪之意思，在共同意思範圍內，相互
    利用各自分擔之部分犯罪行為，以達其犯罪之目的，自應就本件毀損行為之結果
    負責。是則被告二人間就前開犯行，有犯意聯絡及行為分擔，為共同正犯。次查
    ，被告戊○○前於八十七年間因妨害自由案件，經本院臺中簡易庭於八十七年十
    一月十八日以八十七年度中簡字第二四二一號判決判處有期徒刑三月，於八十七
    年十二月十二日確定，嗣於八十八年一月十五日易科罰金執行完畢，有被告戊○○之刑案資料查註紀錄表及臺灣高等法院被告全國前案紀錄表各一份附卷可考，
    其受有期徒刑執行完畢後，於五年內再犯本件有期徒刑以上之罪，為累犯，應加
    重其刑。爰審酌被告等因與告訴人訟爭而心生不滿，未尋求正當法律途徑謀適法
    之解決，竟以損壞告訴人機車之不正方法加諸於循正當法律途徑解決紛爭之告訴
    人，被告等所為不斥損及告訴人之財產利益，復間接影響告訴人訴訟權利之正當
    行使，被告戊○○下手拔除機車電源線，被告己○○在旁把風，行為分擔程度有
    異，惟念及其等破壞財物價值非鉅，仍得修繕，犯罪所生之危害尚輕，然事後仍
    飾詞卸責，未見悔意，犯後態度不佳等一切情狀，分別量處如主文所示之刑，並
    均諭知易科罰金之折算標準。
據上論斷，應依刑事訴訟法第二百九十九條第一項前段，刑法第二十八條、第三百五
十四條、第四十七條、第四十一條第一項前段，罰金罰鍰提高標準條例第一條前段、
第二條，判決如主文。
本案經檢察官乙○到庭執行職務
中      華      民      國    九十三    年      四      月     十五     日
                                  臺灣臺中地方法院刑事第八庭
                                      審判長法  官   朱  光  國
                                            法  官   鍾  堯  航
                                            法  官   吳  崇  道
右正本證明與原本無異。
如不服本判決，應於判決送達後十日內向本院提出上訴狀，上訴於臺灣高等法院臺中
分院( 須附繕本 )。
                                            書記官
中      華      民      國    九十三    年      四      月     十五     日
附錄本案論罪科刑法條：
刑法第三百五十四條：
毀棄、損壞前二條以外之他人之物或致令不堪用，足以生損害於公眾或他人者，處二
年以下有期徒刑、拘役或五百元以下罰金。
